臺灣雲林地方法院刑事判決
111年度易字第418號
公  訴  人  臺灣雲林地方檢察署檢察官
被      告  趙翠琴



上列被告因竊盜案件，經檢察官提起公訴（111年度偵字第5641
號），被告於本院準備程序中就被訴事實為有罪之陳述，經本院
裁定改行簡式審判程序，判決如下：
    主    文
趙翠琴犯攜帶兇器毀越安全設備竊盜罪，處有期徒刑陸月，如易
科罰金，以新臺幣壹仟元折算壹日。扣案鐮刀壹把沒收。
    犯罪事實
一、趙翠琴意圖為自己不法之所有，基於攜帶兇器、毀越安全設
    備竊盜之犯意，於民國111年7月5日晚間7時05分許，騎乘電
    動自行車前往雲林縣○○鄉○○段0000○0000號地號張鉦恩所有
    之溫室，持客觀上足以對人生命、身體、安全構成威脅而具
    有危險性之鐮刀，割破用以阻絕外界侵入而具有防閑功能之
    溫室紗網後侵入溫室內，以徒手摘採及以鐮刀割取之方式，
    竊取香瓜70台斤置於其所騎乘之電動自行車腳踏板上得手，
    適為行經溫室之張鉦恩發現報警而查獲，並扣得香瓜70台斤
    （價值新臺幣【下同】1萬500元，業經發還張鉦恩）及鐮刀
    1把，而悉上情。
二、案經張鉦恩訴由雲林縣警察局北港分局報告臺灣雲林地方檢
    察署檢察官偵查起訴。
    理    由
一、本件被告趙翠琴所犯均係死刑、無期徒刑或最輕本刑為3年
    以上有期徒刑以外之罪，亦非屬臺灣高等法院管轄第一審之
    案件，其於準備程序中就被訴事實均為有罪之陳述，經本院
    告知簡式審判程序之旨，並聽取當事人意見後，本院依刑事
     訴訟法第273條之1第1項規定，裁定進行簡式審判程序，合
    先敘明。
二、上揭犯罪事實，業據被告分別於警詢、偵訊、本院準備程序
    及審理時均坦承不諱（見偵字卷第3至4頁背面、第30至31頁
    、本院卷第63頁、第72至77頁），核與告訴人張鉦恩於警詢
    及本院審理時之指述情節相符（見偵字卷第5至7頁、本院卷
    第75至77頁），並有雲林縣警察局北港分局扣押筆錄、扣押
    物品目錄表、扣押物品收據（偵卷第8至10頁背面）、贓物
    認領保管單（具領人：張鉦恩）（偵卷第11頁）、雲林縣警
    察局北港分局蔦松派出所受理各類案件紀錄表各1份（偵卷
    第22頁）、案發現場、遭竊香瓜及被告持以行竊之鐮刀照片
    共3張（偵卷第19至20頁）在卷可稽，復有鐮刀1把扣案可佐
    ，足認被告上開任意性自白，與事實相符，堪以採信。本件
    事證明確，被告上揭犯行，堪予認定，應依法論科。
三、論罪科刑：
　㈠按刑法第321條第1項第3款之攜帶兇器竊盜罪，其所稱「兇器
    」之種類並無限制，凡客觀上足對人之生命、身體、安全構
    成威脅，具有危險性之器械均屬之，且祇須行竊時攜帶此種
    具有危險性之兇器為已足，並不以攜帶之初有行兇之意圖為
    必要（最高法院79年台上字第5253號判決意旨參照）。經查
    ，扣案鐮刀係屬質地堅硬之金屬材質製品，且刀刃鋒利，有
    扣案鐮刀照片附卷可參（見偵卷第19頁），顯係客觀上足對
    人之生命、身體、安全構成威脅，而具有危險性之兇器無疑
    。又被告於警詢、偵查及審理時均坦承持扣案之鐮刀先割破
    溫室紗網後，再以鐮刀摘取香瓜，揆諸前開判決要旨，其所
    為自該當刑法第321條第1項第3款攜帶兇器之加重條件。
　㈡次按刑法第321條第1項第2款所謂「安全設備」，係指依社會
    通常觀念，認為足作為防盜之設備而言（最高法院25年上字
    第4168號、55年台上字第547號判決意旨參照）。且刑法第3
    21條第1項各款之加重要件各自獨立，第2款並未如第1款規
    定限定行為客體為住宅或有人居住之建築物、船艦，考其立
    法目的，應係考量被害人已花費勞力、金錢設置防盜之安全
    設備，以保護私人財物，行為人肆意加以毀越，可責難性更
    高。是以，該款所謂安全設備，應可及於住宅、建築物、船
    艦以外其他保護財物之安全設備，解釋上，亦不必類比建築
    物之門扇、牆垣，而應從其文義與立法目的出發，解釋其應
    有之範圍（臺灣高等法院暨所屬法院107年法律座談會刑事
    類提案第11號研討結論參照）。查本案張鉦恩之香瓜溫室四
    周均以紗網區隔溫室內外空間且可防止他人任意進入一情，
    有現場照片在卷可參（偵卷第19頁），足認溫室外紗網具有
    防盜功能，自屬安全設備之一種。而被告以鐮刀割破溫室紗
    網使其喪失防閑功能後，自紗網破損處踰越進入香瓜園內之
    行為，自屬毀壞安全設備。又按刑法第321條第1項第2款所
    謂之「毀越」，係指毀損或超越及踰越而言（最高法院99年
    度台上字第7612號判決意旨參照），查被告破壞該紗網後自
    破洞處穿越入內，既毀且越，該當本款所稱毀越安全設備之
    要件。
　㈢再按刑法上竊盜罪既遂未遂區分之標準，係採權力支配說，
    即行為人將竊盜之客體，移入一己實力支配之下者為既遂，
    若著手於竊盜，而尚未脫離他人之持有，或未移入一己實力
    支配之下者，則為未遂（最高法院84年度台上字第2256號判
    決意旨參照）。又竊盜罪既遂與未遂之區別，應以所竊之物
    已否移入自己權力支配之下為標準，如已著手實行竊取，而
    未脫離他人管有或尚未移入自己支配之下，均為未遂，倘已
    將他人管有之物，以偷竊之方法，移入自己支配之下，即為
    既遂。至其後將已竊得之物遺棄逃逸或未帶離現場，無妨於
    該罪之成立（最高法院89年度台非字第107號判決意旨參照
    ）。經查，告訴人張鉦恩於本院審理時證稱：我騎機車到溫
    室，看到溫室外有機車，就覺得有人，被告要騎乘機車逃逸
    時被我發現，所以在馬路中間攔截被告，被告將竊得的70台
    斤香瓜都放在腳踏板上，沒有其他遺留的香瓜放在溫室裡等
    語綦詳（見本院卷第75至76頁），被告對上情亦不爭執，足
    認被告已將竊得之香瓜70台斤置於自己實力支配之下，揆諸
    前開判決意旨，其竊盜行為業已既遂，僅係因犯行遭發現後
    ，有將竊得之贓物歸還而已，對其竊盜犯行業已既遂之事實
    不生影響。
  ㈣核被告所為，係犯刑法第321條第1項第2款、第3款之攜帶兇
    器毀越安全設備竊盜罪。又按刑事訴訟法第300條所謂變更
    法條，係指罪名之變更而言，而既遂、未遂犯罪之態樣，並
    不涉及罪名之變更，故檢察官以同一罪名之既遂罪起訴，經
    法院審理結果，若認應成立同一罪名之未遂罪者，無庸變更
    起訴法條（最高法院87年度台上字第3234號、93年度台上字
    第4421號判決意旨參照）。公訴意旨認被告本案竊盜犯行，
    係犯攜帶兇器毀越安全設備竊盜未遂罪，然被告此部分犯行
    ，應已達既遂程度，已如前述，檢察官亦已當庭更正此部分
    罪名，揆諸前開說明，因其罪名相同，僅行為有既遂、未遂
    態樣之分，本院自無庸變更起訴法條，附此敘明。
  ㈤累犯：
　⒈按被告構成累犯之事實及應加重其刑之事項，均應由檢察官
    主張並具體指出證明之方法後，經法院踐行調查、辯論程序
    ，方得作為論以累犯及是否加重其刑之裁判基礎（最高法院
    110年度台上大字第5660號刑事裁定意旨參照）。
　⒉本案檢察官於審理期日時提出被告之刑案資料查註紀錄表為
    證，並主張被告前有竊盜案件執行完畢，本案犯行構成累犯
    等語（見本院卷第77頁）。查被告前因竊盜案件，經本院以
    109年度易字第534號判決判處有期徒刑6月確定；又因竊盜
    案件，經臺灣嘉義地方法院以110年度易字第121號判決判處
    有期徒刑4月確定，嗣經裁定合併定應執行刑為有期徒刑8月
    確定，於110年9月13日因縮短刑期假釋出監，於111年4月9
    日保護管束期滿未經撤銷，視為執行完畢，有臺灣高等法院
    被告前案紀錄表、被告刑案資料查註紀錄表在卷可憑，可認
    檢察官已具體就被告構成累犯之事實及應依累犯加重之理由
    提出證明方法及釋明。是被告受有期徒刑之執行完畢，5年
    以內故意再犯本案有期徒刑以上之罪，為累犯，參酌釋字第
    775號解釋意旨，衡酌被告於上開前案刑期執行完畢後又再
    犯本案之罪，可認其對刑罰反應力薄弱，兼衡其前、後案均
    係竊盜案件，認本案依累犯規定對被告加重其刑，並無其所
    受刑罰超過所應負擔罪責而致其人身自由因此遭受過苛之侵
    害情事，應依刑法第47條第1項之規定加重其刑。
　㈥再有無刑法第59條酌減其刑之適用，應就被告犯罪行為時之
    情狀為觀察。又刑法第59條與第57條兩條適用上固有區別，
    惟其所謂「犯罪之情狀」與「一切情狀」，非有截然不同之
    領域，故適用第59條酌量減輕其刑時，並不排除第57條所列
    舉10款事由之審酌，而第59條與第57條之適用，同屬審判人
    員自由裁量之職權範圍（最高法院99年度台上字第64號判決
    意旨參照）。本院審酌被告所為攜帶兇器竊盜他人財物之行
    為，竊盜犯罪所得為香瓜，客觀價值尚非甚鉅，且竊得之香
    瓜已歸還告訴人，對於財產法益危害程度尚屬輕微，再酌以
    被告本案犯行並未造成他人受傷，兼衡其領有輕度身心障礙
    證明（偵卷第17頁），是綜合觀察被告之犯罪情狀，縱處以
    法定最低度刑，仍嫌過重，實屬情輕法重，爰依刑法第59條
    之規定，酌量減輕其刑。被告上開加重、減輕刑責事由，依
    法應先加後減之。
　㈦爰以行為人之責任為基礎，審酌被告除上述構成累犯之前科
    外，尚有多次竊盜前科，有臺灣高等法院被告前案紀錄表附
    卷可考，素行不佳，本次仍不思以正當方式謀取所需，恣意
    竊取他人財物，侵害他人財產權，顯見其對法紀及他人權利
    之漠視，行為實屬不該，惟念其所竊得財物價值非鉅，事後
    坦承犯行，態度尚可，兼衡被告自陳國中肄業之智識程度，
    無業，與父母同住等一切情狀，量處如主文所示之刑，並諭
    知易科罰金之折算標準。
四、沒收：
　  扣案之鐮刀1把，係被告所有，持以竊取告訴人張鉦恩所有
    香瓜所用之物，爰依刑法第38條第2項前段諭知沒收。至被
    告所竊得之香瓜70台斤，雖為其犯罪所得，惟業經發還告訴
    人張鉦恩，有贓物認領保管單存卷可參（見偵卷第11頁），
    是依刑法第38條之1第5項規定，不予宣告沒收或追徵。　
據上論斷，應依刑事訴訟法第273條之1第1項、第299條第1項前
段，刑法第321條第1項第2款、第3款、第41條第1項前段、第47
條第1項前段、第59條、第38條第2項前段，刑法施行法第1條之1
第1項，判決如主文。
本案經檢察官周至恒提起公訴，檢察官黃煥軒到庭執行職務。
中　　華　　民　　國　　111 　年　　9 　　月　　26　　日
                  刑事第五庭　法　官　陳靚蓉
以上正本證明與原本無異。
如不服本判決應於收受判決後20日內向本院提出上訴書狀，並應
敘述具體理由；其未敘述上訴理由者，應於上訴期間屆滿後20日
內向本院補提理由書（均須按他造當事人之人數附繕本）。告訴
人或被害人不服本判決，應具備理由請求檢察官上訴，及上訴期
間之計算係以檢察官收受判決正本之日期為準。「切勿逕送上級
法院」。 
                              書記官  陳玫燕
中　　華　　民　　國　　111 　年　　9 　　月　　26　　日
附錄本案論罪科刑法條：
刑法第321條
犯前條第一項、第二項之罪而有下列情形之一者，處六月以上五
年以下有期徒刑，得併科五十萬元以下罰金：
一、侵入住宅或有人居住之建築物、船艦或隱匿其內而犯之。
二、毀越門窗、牆垣或其他安全設備而犯之。
三、攜帶兇器而犯之。
四、結夥三人以上而犯之。
五、乘火災、水災或其他災害之際而犯之。
六、在車站、港埠、航空站或其他供水、陸、空公眾運輸之舟、
    車、航空機內而犯之。
前項之未遂犯罰之。